臺灣高等法院民事裁定
111年度抗字第771號
抗  告  人  陳明志  



上列抗告人因與相對人祭祀公業法人新北市陳志抱間債務人異議
之訴事件，對於中華民國111年4月25日臺灣新北地方法院110年
度訴字第1895號所為裁定提起抗告，本院裁定如下： 
    主  文
原裁定廢棄。
    理  由
一、按因財產權訴訟向第二審法院上訴者，應依民事訴訟法第77
    條之16第1 項之規定繳納裁判費，此為必備之程式，故上訴
    人提起第二審上訴，如未繳納裁判費，法院應定期間先命補
    正，逾期仍未補正者，法院應以裁定駁回之，民事訴訟法第
    442條第2項定有明文。但上訴人有律師為訴訟代理人，或依
    書狀上之記載可認其明知上訴要件有欠缺者，法院得不行民
    事訴訟法第442條第2項之程序，民事訴訟法施行法第9條亦
    有明定。蓋當事人委任律師為訴訟代理人者，律師對於上訴
    程式要件為何，應均熟稔，若明知上訴要件有欠缺，法院倘
    仍應定期間先命補正，未免保護過周，故設此規定，得逕以
    裁定駁回其上訴，其立法意旨乃在避免延滯訴訟（司法院大
    法官會議釋字第179號解釋意旨參照）。惟從程序上駁回上
    訴，對上訴人之權益影響至大，自應慎重為之，民事訴訟法
    施行法第9條規定宜對上訴人為有利之解釋（司法院（83）
    院台廳民一字第11005號函參照）。是上訴人所委任之律師
    提起上訴時，未繳納裁判費，須該律師明確知悉應繳納之裁
    判費為若干，並有充分期間得令上訴人自動繳納而仍未繳納
    者，足以認定其有意圖拖延訴訟之情事者，始有前揭民事訴
    訟法施行法第9條規定之適用。
二、經查：
  ㈠、抗告人於原審委任張致祥律師為訴訟代理人，朱星翰律師
      為複代理人，並授予民事訴訟法第70條第1 項但書所列特
      別代理權（見原審卷第21頁、第157頁）。嗣抗告人之訴
      經原審為敗訴判決後，張致祥律師代理抗告人提起上訴。
      原審以抗告人委任律師為訴訟代理人提起上訴，但未繳納
      裁判費為由，依民事訴訟法施行法第9條規定，不經命抗
      告人補正，逕以原裁定駁回抗告人之上訴，固非無見。惟
      查：
　　⒈本件相對人執本院106年度上易字第480號民事判決、最高
      法院109年度台上字第2432號民事裁定暨確定證明書（下
      稱系爭確定判決）為執行名義，向原審法院民事執行處聲
      請強制執行，請求抗告人應將無權占用之門牌新北市○○區
      ○○路0段00號0樓房屋(下稱系爭○○路房屋)、新北市○○區○○
      路000巷00號0樓房屋騰空返還予相對人，並給付無權占用
      系爭房屋期間所受相當於租金之不當得利新臺幣(下同)66
      萬9839元，及自民國104年10月8日起至清償日止按週年利
      率5％計算之利息，並自104年10月8日起至返還房屋之日止
      ，按月返還1萬1725元；抗告人以其於系爭執行名義成立
      後，系爭○○路房屋部分有消滅或妨礙強制執行之事由，依
      強制執行法第14條第1項規定，提起債務人異議之訴，嗣
      經原法院於民國111年3月23日以110年度訴字第1895號判
      決(下稱原判決)駁回抗告人之請求，並於同年3月28日送
      達抗告人；抗告人之訴訟代理人張致祥律師於同年4月13
      日，具狀提起上訴，經原法院於同年月21日查詢抗告人並
      未繳納第二審裁判費，旋於同年月25日以原裁定駁回其上
      訴等情，有卷附系爭確定判決、送達證書、民事聲明上訴
      狀、委任狀、原審法院民事科查詢簡答表及答詢表可稽(
      見原審卷第413-429頁、第433-441頁)。
　　⒉觀諸抗告人之上訴聲明為：「㈠原判決廢棄。㈡前項廢棄部
      分，原審法院110年度司執字第81081號返還房屋等強制執
      行程序，就命抗告人騰空返還門牌新北市○○區○○路0段00
      號0樓房屋部分，及返還不當得利66萬9839元，及自104年
      10月8日起至清償日止，按週年利率百分之5計算之利息，
      並自104年10月8日起，至返還房屋之日止按月返還1萬172
      5元之部分，應予撤銷。」（見原審卷第433頁），可知抗
      告人提起第二審上訴，係請求廢棄原判決，並撤銷命抗告
      人騰空返還系爭房屋及不當得利部分之強制執行程序。惟
      關於上訴人應繳納之第二審裁判費，涉及第二審訴訟標的
      即騰空返還系爭○○路房屋及不當得利之價額計算，自應由
      原審法院依職權核定第二審訴訟標的價額，並命抗告人補
      正，抗告人始得明確知悉其應繳納之第二審裁判費為若干
      。是以原法院未核定第二審訴訟標的價額，並命抗告人補
      正第二審裁判費，逕以原裁定駁回其上訴，稍嫌速斷。
　㈡、從而，原審以抗告人委由律師為訴訟代理人提起上訴未一
      併繳納第二審裁判費為由，依民事訴訟法施行法第9條規
      定駁回抗告人之上訴，於法自有未洽。抗告意旨指摘原裁
      定不當，求予廢棄，為有理由。爰由本院將原裁定廢棄，
      由原法院為適法之處理。
三、據上論結，本件抗告為有理由。爰裁定如主文。　
中　　華　　民　　國　　111 　年　　6 　　月　　30　　日
  　　　　　　　　民事第九庭  
  　                    審判長法  官  楊絮雲   
                              法  官  張宇葭
                              法  官  郭顏毓
正本係照原本作成。
本裁定除以適用法規顯有錯誤為理由外，不得再抗告。如提起再
抗告，應於收受送達後10日內委任律師為代理人向本院提出再抗
告狀。並繳納再抗告費新臺幣１千元。
中　　華　　民　　國　　111 　年　　6 　　月　　30　　日
    　　　　　　　　　　　　　書記官  馬佳瑩